---
title: "Entrega 1: Pingüinos"
author: "Irene LiFeng Julià Pérez y Xisco Ribera Ramis"
format: html
toc: true
editor: visual
---

<<<<<<< HEAD
```{r}
library(palmerpenguins)
datos <- penguins
head(datos)
```

*Con lo que sabéis de R base, realizad un análisis exploratorio de datos y redactad un reporte con los hallazgos más importantes. No olvidéis agregar en el reporte el URL de vuestro repositorio de GitHub.*

Primero de todo observemos que hay muestras que tienen valores desconocidos (NA), por tanto, vamos a eliminar dichas muestras

```{r}
datos = na.omit(datos)
```



Veamos la proporcion de cada especie que hay en la muestra:

```{r}
pie(prop.table(table(datos$species)),col = c("red","blue","yellow"), main = "Proporcion de especies")
```

# Medias muestrales de cada variable en función de cada especie

Comparemos las medias de las variables cuantitativas en función de cada especie:

## Longitud del pico

Veamos la media de la longitud del pico de cada especie

```{r}
ping_adelie = datos[datos$species=="Adelie",]
ping_chinstrap = datos[datos$species=="Chinstrap",]
ping_gentoo = datos[datos$species=="Gentoo",]

mean(ping_adelie$bill_length_mm)
mean(ping_chinstrap$bill_length_mm)
mean(ping_gentoo$bill_length_mm)
```

Notemos que los pinguinos de especie `Adelie` de media tienen el pico mas corto que las otras dos especies.


## Ancho del pico

```{r}
mean(ping_adelie$bill_depth_mm)
mean(ping_chinstrap$bill_depth_mm)
mean(ping_gentoo$bill_depth_mm)
```

Notemos que los pinguinos de especie `Gentoo` de media tienen el pico menos ancho que las otras dos especies.

## Longitud de la aleta

```{r}
mean(ping_adelie$flipper_length_mm)
mean(ping_chinstrap$flipper_length_mm)
mean(ping_gentoo$flipper_length_mm)
```

Notemos que los pinguinos de especie `Gentoo` de media tienen la aleta más larga que las otras dos especies.

## Masa corporal


```{r}
mean(ping_adelie$body_mass_g)
mean(ping_chinstrap$body_mass_g)
mean(ping_gentoo$body_mass_g)
```

Notemos que los pinguinos de especie `Gentoo` de media tienen mas masa corporal que las otras dos especies.


PINGUIIIIIIIIIIIIIIIIIPINGUII

