---
title: "Entrega 1: Pingüinos"
author: "Irene LiFeng Julià Pérez y Xisco Ribera Ramis"
format: html
toc: true
editor: visual
editor_options: 
  chunk_output_type: console
---

```{r, warning=FALSE}
library(palmerpenguins)
datos <- data.frame(penguins)
```

**Con lo que sabéis de R base, realizad un análisis exploratorio de datos y redactad un reporte con los hallazgos más importantes. No olvidéis agregar en el reporte el URL de vuestro repositorio de GitHub.**

# Descripción de los datos

El data frame consta de 344 observaciones y 8 variables. Cada muestra representa un pingüino al que se le ha extraido la siguiente información:

-   `species`: Especie (Adélie, Chinstrap y Gentoo)
-   `island`: La isla a la que pertence (Biscoe, Dream o Torgersen)
-   `bill_length_mm`: Longitud del pico (mm)
-   `bill_depth_mm`: Ancho del pico (mm)
-   `flipper_length_mm`: Longitud de la aleta (mm)
-   `body_mass_g`: Masa corporal (g)
-   `sex`: sexo (macho o hembra)
-   `year`: año en que se tomó la muestra

A continuación, visualicemos las primeras muestras del data frame:

```{r}
head(datos)
```

Primero de todo, observemos que hay muestras que tienen valores desconocidos (NA). Veamos cuales son:

```{r, echo = FALSE}
count_NA = function(x){
  idx = c()
  for (i in 1:nrow(datos)){
    if (sum(is.na(datos[i,]))!=0) idx[length(idx)+1] = i
  }
  return(idx)
}
datos[count_NA(datos),]
```

Estas observaciones presentan inconvenientes a la hora de tratar los datos, por tanto vamos a eliminarlas. Además, la variable `year` conviene que sea del tipo factor:

```{r}
datos = na.omit(datos)
datos$year = as.factor(datos$year)
summary(datos)
```

A continuación, mostremos una tabla de frecuencias absolutas que nos indique cuantas especies hay en cada isla:
```{r, echo=FALSE}
table(datos$island, datos$species)
```

Notemos que los pingüinos de la especie `Adelie` se encuentran en las tres islas. En cambio, los pingüinos de la especie `Chinstrap` solo están en la isla `Dream`. Del mismo modo, los de la especie `Gentoo`solo habitan en la isla `Biscoe`.

## Descripción de las variables cualitativas

A continuación, mostraremos algunas representaciones visuales que dan una información descriptiva de los datos.

Realizamos un diagrama de sectores de las variables `species`, `island`, `sex` y `year`, las variables de tipo factor.

```{r, echo=FALSE}
par(plt = c(0.08,0.9,0.25,0.8))
par(mfrow=c(2,2))
pie(table(datos$species), labels = paste0(names(table(datos$species)), " (", round(prop.table(table(datos$species)) * 100, 1), "%)"), col = c("#004616", "#74C286", "white"), main = "Proporción de especies")
pie(table(datos$island), labels = paste0(names(table(datos$island)), " (", round(prop.table(table(datos$island)) * 100, 1), "%)"), col = c("#00366C", "#79ABE2", "white"), main = "Proporción de cada isla")
pie(table(datos$sex), labels = paste0(names(table(datos$sex)), " (", round(prop.table(table(datos$sex)) * 100, 1), "%)"), col = c("#3C5941", "#FBF2C4"), main = "Sexo")
pie(table(datos$year), labels = paste0(names(table(datos$year)), " (", round(prop.table(table(datos$year)) * 100, 1), "%)"), col = c("#005D67", "#64A79A", "#E0F2E6"), main = "Año del experimento")
```



## Desripción de las variables cuantitativas


A continuación, realizaremos una tabla que nos de información numérica de estas cuatro variables cuantitativas, que corresponden con las características antropométricas de los pingüinos.


```{r, echo=FALSE}
resumen = function(x){
  Min = min(x)
  Primer_Cuartil = c(quantile(x,0.25, names = FALSE))
  Mediana = median(x)
  Media = mean(x)
  Tercer_Cuartil = c(quantile(x,0.75, names = FALSE))
  Max = max(x)
  Sd = sd(x)
  res = c(Min,Primer_Cuartil,Mediana, Media, Tercer_Cuartil, Max, Sd)
  return( round(res,2))
}

noms = c("Min", "Primer_Cuartil", "Mediana", "Media", "Tercer_Cuartil", "Max", "Sd")

sumary_sd = data.frame(resumen(datos$bill_length_mm),resumen(datos$bill_depth_mm),resumen(datos$flipper_length_mm),resumen(datos$body_mass_g), row.names = noms)

colnames(sumary_sd) = c("Long. Pico", "Ancho Pico", "Long. Aleta", "Masa Corporal")

sumary_sd
```

### Correlación de las variables

Veamos si existe correlación, tanto positiva como negativa, de las variables numéricas. Para ello, mostraremos una matriz de correlaciones.

```{r, warning=FALSE, echo=FALSE}
library(psych)
datos2 = datos[,c(-1,-2,-7,-8)] # eliminamos las variables no numéricas
nombres = c("Longitud pico", "Ancho pico", "Longitud aleta", "Masa corporal")
corPlot(datos2, cex = 0.8,  main = "Matriz de correlación", labels = nombres)
```

Cabe destacar la correlación fuerte positiva (valor de +0.87) entre la masa corporal y la longitud de las alas de los pingüinos; es decir, a mayor masa corporal, mayor longitud de alas. Este hecho nos sugiere suponer que si hay una especie que tenga, en general, mayor peso, será porque el animal en sí es más grande.

También hay correlación moderadamente fuerte positiva (valores de +0.59 y +0.65) entre la longitud del pico y la masa corporal, y la longitud del pico y la longitud de la aleta.

Por otro lado, se presenta una correlación moderadamente fuerte negativa (-0.58) entre la longitud de la aleta y el ancho del pico, es decir, cuanto más larga es la aleta, menos ancho el pico y viceversa.


# Cruce de variables cuantitativas y cualitativas

Vamos a realizar comparaciones entre las variables cuantitativas y las de tipo factor, como son la especie, isla y sexo del pingüino.


## Comparación por especies

Comparemos las medias de las variables cuantitativas en función de cada especie.

Para ello, dividamos el data frame por especies:

```{r}
ping_adelie = datos[datos$species=="Adelie",]
ping_chinstrap = datos[datos$species=="Chinstrap",]
ping_gentoo = datos[datos$species=="Gentoo",]
```

Para hacer estas comparaciones realizaremos, para cada variable, un diagrama de cajas, al que le añadiremos la media muestral en forma de punto rojo, así como su valor numérico.

### Longitud del pico

Comparemos la longitud del pico de los pingüinos en función de la especie.

```{r, echo=FALSE}
boxplot(bill_length_mm ~ species, data = datos,
        xlab = "", ylab = "Longitud pico (mm)",
        main = "Longitud del pico por especie", col = c("#E5A9B4", "#D6E0FF", "#C2EFB4"), cex.axis=0.85)
medias = c(mean(ping_adelie$bill_length_mm), mean(ping_chinstrap$bill_length_mm), 
                  mean(ping_gentoo$bill_length_mm))
# añadimos medias
points(x = 1:length(medias), y = medias, pch = 19, col = "red")
text(x = 1:length(medias), y = medias, labels = round(medias, 3), pos = 1, cex = 0.7)
```

Notemos que los pinguinos de especie `Adelie`, de media, tienen el pico más corto que las otras dos especies.

### Ancho del pico

```{r, echo=FALSE}
boxplot(bill_depth_mm ~ species, data = datos,
        xlab = "", ylab = "Ancho pico (mm)",
        main = "Ancho del pico por especie", col = c("#E5A9B4", "#D6E0FF", "#C2EFB4"), cex.axis=0.85)
medias = c(mean(ping_adelie$bill_depth_mm), mean(ping_chinstrap$bill_depth_mm), 
                  mean(ping_gentoo$bill_depth_mm))
# añadimos medias
points(x = 1:length(medias), y = medias, pch = 19, col = "red")
text(x = 1:length(medias), y = medias, labels = round(medias, 3), pos = 1, cex = 0.7)
```

Notemos que los pinguinos de especie `Gentoo`, de media, tienen el pico menos ancho que las otras especies.

### Longitud de la aleta

```{r, echo=FALSE}
boxplot(flipper_length_mm ~ species, data = datos,
        xlab = "", ylab = "Longitud aleta (mm)",
        main = "Longitud de la aleta por especie", col = c("#E5A9B4", "#D6E0FF", "#C2EFB4"), cex.axis=0.85)
medias = c(mean(ping_adelie$flipper_length_mm), mean(ping_chinstrap$flipper_length_mm), 
                  mean(ping_gentoo$flipper_length_mm))
# añadimos medias
points(x = 1:length(medias), y = medias, pch = 19, col = "red")
text(x = 1:length(medias), y = medias, labels = round(medias, 3), pos = 1, cex = 0.7)
```

Notemos que los pinguinos de especie `Gentoo`, de media, tienen la aleta más larga que las otras dos especies.

### Masa corporal

```{r, echo=FALSE}
boxplot(body_mass_g ~ species, data = datos,
        xlab = "", ylab = "Masa corporal (g)",
        main = "Masa corporal por especie", col = c("#E5A9B4", "#D6E0FF", "#C2EFB4"), cex.axis=0.85)
medias = c(mean(ping_adelie$body_mass_g), mean(ping_chinstrap$body_mass_g), 
                  mean(ping_gentoo$body_mass_g))
# añadimos medias
points(x = 1:length(medias), y = medias, pch = 19, col = "red")
text(x = 1:length(medias), y = medias, labels = round(medias, 3), pos = 1, cex = 0.7)
```

Notemos que los pingüinos de especie `Gentoo`, de media, tienen mayor masa corporal que las otras dos especies.

No es de extrañar los resultados que han salido, puesto que la matriz de correlación que hemos presentado al principio indicaba una fuerte dependencia positiva entre `flipper_length_mm` y `body_mass_g`, y los pingüinos de la especie `Gentoo` son los que tienen de media más masa corporal y los que más longitud de la aleta poseen.


## Comparaciones geográficas

Como hemos visto anteriormente, la única especie que se encuentra en las tres islas es la especie `Adelie`. Es usual que, una misma especie de animal, si vive en distintas ubicaciones geográficas, presente diferencias fisiológicas; por tanto, sería interesante comparar las características de esta especie en función de la isla en la que vive.

```{r, echo=FALSE}
par(plt = c(0.1,0.9,0.25,0.8))
par(mfrow=c(2,2))
boxplot(bill_length_mm~island, data = ping_adelie, ylab = " ", main = "Longitud del pico", col = hcl.colors(4, "Temps"), xlab = "")
boxplot(bill_depth_mm~island, data = ping_adelie, ylab = " ", main = "Anchura del pico", col = hcl.colors(4, "Temps"), xlab = "")
boxplot(flipper_length_mm~island, data = ping_adelie, ylab = " ", main = "Longitud de la aleta", col = hcl.colors(4, "Temps"), xlab = "")
boxplot(body_mass_g~island, data = ping_adelie, ylab = " ", main = "Masa corporal", col = hcl.colors(4, "Temps"), xlab = "")
```

Notemos que, a simple vista, no hay mucha diferencia en la especie `Adelie` en función de la isla en la que habite.

## Comparación por sexo de cada especie


```{r}
table(datos$sex, datos$species)
```

### Especie Adelie

```{r, echo=FALSE}
par(plt = c(0.1,0.9,0.25,0.8))
par(mfrow=c(2,2))
boxplot(bill_length_mm~sex, data = ping_adelie, ylab = " ", main = "Longitud del pico", col = c("#A36B2B", "#2686A0"), xlab = "", names = c("Hembra", "Macho"))
boxplot(bill_depth_mm~sex, data = ping_adelie, ylab = " ", main = "Anchura del pico", col = c("#A36B2B", "#2686A0"), xlab = "", names = c("Hembra", "Macho"))
boxplot(flipper_length_mm~sex, data = ping_adelie, ylab = " ", main = "Longitud de la aleta", col = c("#A36B2B", "#2686A0"), xlab = "", names = c("Hembra", "Macho"))
boxplot(body_mass_g~sex, data = ping_adelie, ylab = " ", main = "Masa corporal", col = c("#A36B2B", "#2686A0"), xlab = "", names = c("Hembra", "Macho"))
```

### Especie Chinstrap
```{r, echo=FALSE}
par(plt = c(0.1,0.9,0.25,0.8))
par(mfrow=c(2,2))
boxplot(bill_length_mm~sex, data = ping_chinstrap, ylab = " ", main = "Longitud del pico", col = c('#AB1F73','#007A00'), xlab = "", names = c("Hembra", "Macho"))
boxplot(bill_depth_mm~sex, data = ping_chinstrap, ylab = " ", main = "Anchura del pico", col = c('#AB1F73','#007A00'), xlab = "", names = c("Hembra", "Macho"))
boxplot(flipper_length_mm~sex, data = ping_chinstrap, ylab = " ", main = "Longitud de la aleta", col = c('#AB1F73','#007A00'), xlab = "", names = c("Hembra", "Macho"))
boxplot(body_mass_g~sex, data = ping_chinstrap, ylab = " ", main = "Masa corporal", col = c('#AB1F73','#007A00'), xlab = "", names = c("Hembra", "Macho"))
```

### Especie Gentoo
```{r, echo=FALSE}
par(plt = c(0.1,0.9,0.25,0.8))
par(mfrow=c(2,2))
boxplot(bill_length_mm~sex, data = ping_gentoo, ylab = " ", main = "Longitud del pico", col = c("royalblue4","gold2"), xlab = "", names = c("Hembra", "Macho"))
boxplot(bill_depth_mm~sex, data = ping_gentoo, ylab = " ", main = "Anchura del pico", col = c("royalblue4","gold2"), xlab = "", names = c("Hembra", "Macho"))
boxplot(flipper_length_mm~sex, data = ping_gentoo, ylab = " ", main = "Longitud de la aleta", col = c("royalblue4","gold2"), xlab = "", names = c("Hembra", "Macho"))
boxplot(body_mass_g~sex, data = ping_gentoo, ylab = " ", main = "Masa corporal", col = c("royalblue4","gold2"), xlab = "", names = c("Hembra", "Macho"))
```

Como podemos observar, los machos de las tres especies són de mayores dimensiones que las hembras.

**Nota:** las conclusiones extraidas sobre las medias no pueden extrapolarse a toda la población sin hacer ningun contraste de hipotesis.





# Conclusión

En resumen, hemos podido observar que, estas muestras están muy balanceadas respecto cada variable cualitativa menos en la isla en la que pertenecen, en la isla Torgersen hay muchas menos muestras recogidas (no es de extrañar dado que solo habitan ahí pingüinos Adelie).

Respecto a las características antropométricas, la especie Gentoo presenta mayores dimensiones en comparación con las otras especies y, además, en todas las especies, el macho es más grande. Sin embargo, no se aprecian diferencias respecto a la zona geográfica en la que vivan.

**Nota**: Las conclusiones extraidas son suposiciones motivadas por el estudio descriptivo, no tenemos un gran número de muestras como para extrapolarlo a la población general. 











